臺灣高雄地方法院交通事件裁定　　　　 95年度交聲字第918號
原處分機關　高雄市政府
異　議　人　阿羅哈客運股份有限公司
法定代理人　乙○○
代　理　人　甲○○
上列異議人即受處分人因違反道路交通管理處罰條例案件，對於
高雄市政府交通局民國95年11月14日所為之處分（處分案號：高
市府交裁字第裁32-ZCA130803號），聲明異議，本院裁定如下：
    主  文
異議駁回。
    理  由
一、本件聲明異議意旨略以：原處分機關以異議人即受處分人阿
    羅哈客運股份有限公司所有車牌號碼AG-529號營業用大客車
    於民國95年7 月30日11時15分許，由駕駛人趙天喜駕駛，行
    經國道1 號高速公路北上158.65公里處，因行速超過規定最
    高速限（未滿20公里），乃依道路交通管理處罰條例第33條
    第1 項第1 款之規定，裁處異議人罰鍰新台幣（下同）3,50
    0 元，惟依上開營業用大客車所裝設並經審驗合格之行車紀
    錄器所記載，當日該車之駕駛人行經該路段時並無超速行為
    ，掣單員警雖提出測速照片證明上開營業用大客車有超速行
    為，然並未提出測速機器之合格證明，難認其測速結果為正
    確，為此依法聲明異議等語。
二、按汽車行駛於高速公路、快速公路或設站管制之道路，行車
    速度超過規定之最高速限或低於規定之最低速限者，處汽車
    駕駛人新臺幣3 千元以上6 千元以下罰鍰，道路交通管理處
    罰條例第33條第1項第1款定有明文。又汽車行駛高速公路應
    依速限標誌指示，高速公路交通管制規則第5 條第1 項前段
    亦規定甚明。
三、經查：
  (一)本件異議人所有車牌號碼AG-529號營業用大客車於95年7 月
    30日11時15分許，行經速限100 公里之國道1 號高速公路北
    上158.65公里處時，為警以雷射測速器測獲該營業用大客車
    之行車時速高達113 公里，超速13公里，經照相採證後予以
    掣單告發乙節，有內政部警政署國道公路警察局95年11 月7
    日公警三交字第095037274 號舉發違反道路交通管理事件通
    知單、內政部警政署國道公路警察局第三警察隊95年11 月7
    日公警三交字第0950372742號函各1 紙附卷可稽，此部分事
    實應堪認定。
  (二)按交通勤務警察或依法令執行交通稽查任務人員，開單舉發
    違反道路交通管理處罰條例所列之違規事實，經公路主管機
    關或警察機關所為之裁決處罰，本質上為行政處分，係公務
    員基於職務上權力，依法就特定之具體事件所為，並具有公
    法上效果之單方行政行為。而根據公務員為公法上行為具有
    公信力之原則，該行政處分當可被推定為真正，且其據以依
    法處分之事實認定，亦應可推定為正確無誤，故本此公信原
    則，立法者乃賦予行政機關違反道路交通事件統一裁罰基準
    及處理細則等相關規定，使交通勤務警察或依法令執行交通
    稽查任務人員得當機處分，以達成維護交通秩序及公共安全
    之行政目的。反之，若謂公務員之一切行政行為，均需預留
    充分之證據，以證明其所認定之事實為真，則國家行政勢必
    受到相當程度之阻礙，而且相關行政目的亦難以順利達成，
    故刑事訴訟法中就犯罪證據有關之規定，與屬於行政秩序罰
    之交通違規裁罰本旨不相符合之部分，自不在得以準用之列
    。從而，交通違規行政爭訟之舉證責任原理，應非如刑事案
    件中，必須超越任何合理懷疑，始可為有罪判決之嚴格證明
    程度，而係應與民事訴訟之舉證責任原理相類似，亦即，基
    本上應就行政機關與人民所各自主張有利於己之事實，分配
    其應盡之舉證責任，而非逕予適用刑事訴訟法上之「無罪推
    定」原則，此觀諸行政訴訟法第136 條，規定行政訴訟程式
    準用民事訴訟法第277 條舉證責任分配原則之立法意旨，即
    可明瞭。是異議人辯稱掣單員警應依刑事訴訟法第161 條之
    規定負舉證責任，並有刑法上罪疑唯輕原則之適用云云，尚
    嫌無據，合先敘明。
  (三)次按，異議人固提出行車紀錄紙、行車紀錄器定期檢測合格
    證明、班次表各1 紙，辯稱當時並未超速，並質疑員警使用
    之測速機之合格性云云，惟查：
  (1)證人即執行勤務舉發本違規事件之內政部警政署國道公路警
    察局第三警察隊警員楊忠廣於本院調查時到庭具結證稱：本
    件測試機器是用三腳架固定架立在地上的，再透過人為操作
    ，由顯示器顯示測定速度，從ＰＤＡ直接看到車速及距離，
    回去後再列出來，伊是根據比較有可能超速的車輛來檢測，
    並不會每台車都檢測，照片左下方有記載113KM/H 行速，82
    .0 公 尺係指測速器與該車的距離，左下角是當地限速，伊
    係根據該紙測速紀錄判斷該車超速，測試機一打開如果發現
    數據有問題，或者電源不足，當天就不會使用，一般都會先
    測試一次再使用，伊在國道警察隊已任職7 年，並從事測試
    的工作大概有6 年等語（見本院96年1 月4 日訊問筆錄第4
    、5 頁），參諸執勤警員係依法執行公務，與異議人並不相
    識，素無怨隙，苟非實情，自無須恣意誣攀之理；且交通警
    察掣單舉發違反道路交通管理處罰條例所列之違規事實，本
    質上為行政處分，係公務員基於職務上之權力，依法就特定
    之具體事件所為之具公法上效果之單方行政行為，基於公務
    員為公法上行為具有公信力之原則，該行政行為當可被推定
    為真正，而異議人於此並未就該執勤員警之舉發是否有誤提
    出相關證據以供調查，本院亦查無任何證據足資證明其有捏
    造事實違法取締之情事，則執勤員警即證人楊忠廣本其維護
    交通秩序、安全職責所為之舉發，自應受到合法、正確之推
    定。又本件取締當時所使用之雷射測速器，係經原廠檢驗合
    格，並經LTI20.20實驗室及野外鑑測，其量測目標車輛速率
    範圍在每小時-199至+199英哩內，量測目標車輛速率精度為
    每小時-2至+1英哩，有效量測目標車輛距離為50至600 英呎
    ，大目標車輛的速率可在更遠距離即測得，且該測速器進行
    測速時，需呈現正常狀態方可使用乙節，有內政部警政署國
    道公路警察局第三警察隊96年1 月23日公警三交字第095030
    0565號函暨所附之證明書、台灣台北地方法院公證處85年度
    認字第9836號認證書暨LTI20.20實驗室及野外鑑測報告各1
    份在卷可參。是本件值勤員警所使用雷射測速器之準確性應
    無庸置疑。
  (2)次按，證人即出具上開行車紀錄器定期檢測合格證明之技師
    丙○○於本院調查時具結證稱：行車紀錄器須要2 年檢測一
    次，檢測的時候是針對儀器本身，如果儀器檢測無誤，就會
    核發合格證明。卷附行車紀錄本身並未在上面記載車號及行
    駛日期，故單憑該行車紀錄紙無法判斷是否為AG-529號車輛
    在95年7 月30日之行車紀錄，伊都會跟客戶建議應該要在該
    行車紀錄上記載車號，卷附行車紀錄器是記載車輛一天內行
    駛之狀況，依照卷附之行車紀錄紙可以看出，當日在11時15
    分的時速應該是101 公里，不過根據財團法人車輛研究測試
    中心之研究報告，行車紀錄器在100 公里以上有百分之四點
    五之容許誤差，我們公司的產品測試出來是在百分之二的誤
    差範圍內，通常測試值會高於實際行駛的速度，而不會低，
    因為如果高的話就會超速，行車紀錄器是工廠的標準配備，
    公司是賣行車紀錄紙，所以行車紀錄器不一定都維持在上述
    之誤差範圍內，行車紀錄器在測試的時候，與駕駛人操作習
    慣沒有關係，但是如果車輛經過變更，會有影響，比如車子
    輪胎尺徑、變速箱如果有變更會有影響，合格證明僅針對紀
    錄器本身，行車紀錄紙是行車紀錄器所紀錄出來，伊並不對
    行車紀錄紙作認證的動作等語（見同上筆錄第2 、3 頁），
    而證人丙○○與兩造並無特殊情誼，其本於業務上所知悉之
    事項為證，證詞應屬真實可採。是異議人所提出卷附之行車
    紀錄紙既未記載車號及行駛日期，客觀上已難判定該紀錄紙
    所顯示之資料係車號AG-529號營業用大客車於95年7 月30日
    行駛之紀錄，而異議人提出之班次表，固可證明車號529 號
    於7 月30日10時50分、14時52分有北上、南下發車之客觀事
    實，然此班次表並無法導出卷附行車紀錄紙即係記載車號AG
    -529號營業用大客車於95年7 月30日行車紀錄之結論，且依
    前開證人丙○○所證言，其出具之合格證明係針對行車紀錄
    器本身，而非對該行車紀錄紙做認證，故異議人事後所自行
    提具之卷附行車紀錄紙，尚無從為有利於異議人事證之認定
    。況縱認卷附行車紀錄紙確係記載車號AG-529號營業用大客
    車於95年7 月30日之行車紀錄，然依前述證人丙○○之判讀
    結果，該車於95年7 月30日11時15分許之時速為101 公里，
    亦已超逾該路段100 公里之速限而有違規事項。至證人丙○
    ○雖稱行車紀錄器在100 公里以上有百分之四點五之容許誤
    差，公司的產品測試出來是在百分之二的誤差範圍內，通常
    測試值會高於實際行駛的速度等語，然其同亦證稱公司是賣
    行車紀錄紙，所以行車紀錄器不一定都維持在上述之誤差範
    圍內等語，而於此既無法證明車號AG-529號營業用大客車所
    使用之行車紀錄器是否在上述之容許誤差值範圍內，依證人
    丙○○上開判讀結果，異議人所有之車號AG-529號營業用大
    客車於遭測速當時自有超速之違規事項甚明。從而，異議人
    所有車號AG-529號營業用大客車於95年7 月30日11時15分許
    ，由駕駛人趙天喜駕車行駛於前開路段時，有超速而不遵管
    制規定之違規行為，應可認定。異議人上開辯解，尚無足採
    信。
四、綜上所述，本件值勤員警所使用雷射測速器乃經原廠檢驗合
    格並無故障，於此亦無證據，足資證明執勤警員有捏造事實
    違法取締之情事，而異議人所提出之行車紀錄紙並無足為有
    利於異議人之認定，從而，原處分機關依據雷射測速結果，
    依道路交通管理處罰條例第33條第1 項第1 款規定，裁處異
    議人罰鍰3,500 元，核無違誤，應予維持，異議人之異議為
    無理由，應予駁回。
五、據上論斷，依道路交通案件處理辦法第19條，裁定如主文。
    綜上所述，
中　　華　　民　　國　　96　　年　 　2 　　月　　5　　日
                      交通法庭  法　官  郭宜芳
以上正本證明與原本無異。
如不服本裁定應於送達後5日內向本院提出抗告狀。
中　　華　　民　　國　　96　　年　 　2 　　月　　5　　日
                                書記官  陳素徵
